【裁判字號】    97,訴,677
【裁判日期】    970829
【裁判案由】    毒品危害防制條例
【裁判全文】
臺灣基隆地方法院刑事判決               97年度訴字第677號
公  訴  人  臺灣基隆地方法院檢察署檢察官
被      告  乙○○
選任辯護人  南雪貞律師
上列被告因違反毒品危害防制條例案件，經檢察官提起公訴（96
年度偵字第5756號），本院判決如下：
    主  文
乙○○共同販賣第二級毒品，處有期徒刑參年陸月，扣案之第二
級毒品安非他命驗餘毛重合計貳拾肆點陸捌陸公克（併同難以析
離之包裝袋拾柒只）沒收銷燬之，分裝袋貳佰貳拾肆個、電子磅
秤壹只、安非他命分裝匙壹支及行動電話壹具（含門號00000000
00號之SIM卡壹張）均沒收之，販賣毒品所得新台幣壹仟元，連
帶沒收之，如全部或一部不能沒收時，以其財產抵償之；又共同
販賣第二級毒品，處有期徒刑參年陸月，扣案同上之第二級毒品
安非他命驗餘毛重合計貳拾肆點陸捌陸公克（併同難以析離之包
裝袋拾柒只）沒收銷燬之，同上之分裝袋貳佰貳拾肆個、電子磅
秤壹只、安非他命分裝匙壹支及行動電話壹具（含門號00000000
00號之SIM卡壹張）均沒收之，販賣毒品所得新台幣參仟元，連
帶沒收之，如全部或一部不能沒收時，以其財產抵償之。應執行
有期徒刑參年捌月，扣案同上之第二級毒品安非他命驗餘毛重合
計貳拾肆點陸捌陸公克（併同難以析離之包裝袋拾柒只）沒收銷
燬之；同上分裝袋貳佰貳拾肆個、電子磅秤壹只、安非他命分裝
匙壹支及行動電話壹具（含門號00000000 00號之SIM卡壹張）均
沒收之；販賣毒品所得共新台幣肆仟元，連帶沒收之，如全部或
一部不能沒收時，以其財產抵償之。
    事  實
一、乙○○與甲○○係母子關係，張志宏則為甲○○之朋友（甲
    ○○與張志宏涉嫌販賣第二級毒品部分，業經本院96年度訴
    字第1094號案件判決處刑），乙○○、甲○○與張志宏基於
    販賣第二級毒品安非他命之犯意聯絡，而有下列犯行：
  (一)於民國96年7月14日中午12時許，經曾炳祥以0000000000門
    號行動電話，撥打甲○○所使用之0000000000門號行動電話
    聯絡之後，雙方談妥由曾炳祥以新臺幣（下同）1000元之價
    格，向甲○○購買約0.2公克之安非他命，甲○○隨即委由
    乙○○，在臺北縣金山鄉○○路11號3樓，將0.2公克之安非
    他命交予張志宏，再由張志宏在金山鄉○○路夜市之海產店
    前售予曾炳祥。
  (二)於96年7月15日上午10時許，經黃勢淙以0000000000門號行
    動電話，撥打甲○○所使用之0000000000門號行動電話聯絡
    ，雙方談妥由黃勢淙以3000元之價格，向甲○○購買約1公
    克之安非命後，甲○○委由乙○○在金山鄉○○路11號3樓
    ，將1公克之安非他命售予黃勢淙。
    嗣經警方對甲○○所使用之行動電話門號實施通訊監察，並
    於96年8月10日凌晨零時50分許，持本院核發之搜索票，在
    金山鄉○○路11號3樓查獲甲○○，並於乙○○房間之化粧
    檯內，扣得第二級毒品安非他命17包（驗餘毛重合計24.686
    公克），甲○○所有供販賣第二級毒安非他命之分裝袋224
    個、電子磅秤1只、安非他命分裝匙1支及行動電話1具（含
    門號0000000000號之SIM卡1張），始悉上情。
二、案經臺灣基隆地方法院檢察署檢察官指揮臺北縣政府警察局
    金山分局報告臺灣基隆地方法院檢察署檢察官偵查起訴。
    理  由
壹、證據能力方面
一、按被告以外之人於偵查中向檢察官所為之陳述，除顯有不可
    信之情況者外，得為證據，刑事訴訟法第159 條之1 第2 項
    定有明文。經查，證人甲○○、黃勢淙、曾柄祥、鍾年禹及
    張志宏於偵查中向檢察官所為之陳述，業經具結，且自筆錄
    內容觀之，並無不正取供之情事，而無顯不可信之情況，依
    上開規定，自有證據能力。
二、次按被告以外之人於審判外之言詞或書面陳述，除法律有規
    定者外，不得作為證據；又被告以外之人於審判外之陳述，
    雖不符合刑事訴訟法第159條之1至第159條之4之規定，而經
    當事人於審判程序同意作為證據，法院審酌該言詞陳述或書
    面陳述作成時之情況，認為適當者，亦得為證據，而當事人
    、代理人或辯護人於法院調查證據時，知有上開不得為證據
    之情形，而未於言詞辯論終結前聲明異議者，視有前項之同
    意，刑事訴訟法第159條第1項及第159條之5分別定有明文。
    本件證人甲○○、黃勢淙、曾柄祥、鍾年禹及張志宏於警詢
    中所為之陳述，雖為被告本人以外之人於審判外之言詞陳述
    ，然經本院於審判程序提示予被告及辯護人並告以要旨，均
    經被告及辯護人表示無意見，且未聲明異議，又本院審酌上
    開證人警詢筆錄之記載，並無不正取供之情事，且證人於警
    詢時並無具結之可能，故就該等審判外言詞陳述作成時之情
    況，應認為適當，依前揭法條意旨，得援為本案證據。
貳、事實認定方面
    上開事實，業據被告乙○○於本院審理時坦承不諱，核與證
    人甲○○、黃勢淙、曾柄祥、鍾年禹及張志宏之證述相符，
    並有查扣之白色粉末17包（驗餘毛重合計24.686公克），經
    鑑驗後，確均含有安非他命之成分，此有臺灣檢驗科技股份
    有限公司96年10月24日出具之濫用藥物檢驗報告附卷可稽，
    及查獲現場照片在卷供參，復有甲○○所有供販賣第二級毒
    安非他命之分裝袋224只、電子磅秤1個、分裝匙1只及行動
    電話1支（含門號0000000000號SIM卡1張）扣案為佐，足認
    被告之自白與事實相符。本件事證明確，被告之犯行應堪認
    定。
、論罪科刑方面
一、按安非他命為毒品危害防制條例第2條第2項第2款所列管之
    第二級毒品，被告所為，係犯毒品危害防制條例第4條第2項
    之販賣第二級毒品罪。
二、被告持有安非他命之低度行為，為販賣第二級毒品之高度行
    為所吸收，不另論罪。
三、被告乙○○聽從其子甲○○之指示，於指定時、地，交付安
    非他命予黃勢淙、張志宏（再由張志宏轉交曾柄祥），並收
    取價金等情，已分擔實施犯罪行為之一部，自屬共同正犯，
    換言之，被告與其子甲○○、張志宏就事實一(一)販賣第二級
    毒品之犯行，及事實一(二)被告與其子甲○○間就販賣第二級
    毒品之犯行，均互有犯意之聯絡及行為之分擔，為共同正犯
    。
四、被告所為2次販賣第二級毒品之行為，犯意各別，行為互殊
    ，應予分論併罰。
五、按犯罪之情狀顯可憫恕，認科以最低度刑仍嫌過重者，得酌
    量減輕其刑，刑法第59條定有明文。本件被告所犯為販賣第
    二級毒品罪，該罪之法定刑為無期徒刑或7年以上有期徒刑
    ，因被告販賣毒品之數量尚微，且僅係聽從被告甲○○之指
    示交付安非他命，並代為收取金錢，非屬共犯結構中位居主
    導地位之人，是認宣告法定最低度之刑，並依上揭規定減輕
    其刑後猶嫌過重，爰依刑法第59條之規定，減輕其刑。
六、爰審酌被告因疼愛其子甲○○，明知其子為圖賺取不法利益
    ，而以販賣第二級毒品安非他命之方式牟利，竟受其子之指
    揮交付毒品予購買者，增加安非他命在社會流通之危險性，
    對於國民健康及社會秩序之危害非微，惟被告於本院審理時
    坦認犯行，並表示悔意，犯後態度尚屬良好，又其子甲○○
    轉讓安非他命之數量尚微等一切情狀，分別量處如主文所示
    之刑，並定其應執行之刑。
七、再按查獲之第二級毒品，不問屬於犯人與否，均沒收銷燬之
    ，而犯毒品危害防制條例第4條至第9條之罪者，其供犯罪所
    用或因犯罪所得之財物，均沒收之，如全部或一部不能沒收
    時，追徵其價額或以其財產抵償之，毒品危害防制條例第18
    條第1項前段及第19條第1項分別定有明文；又毒品危害防制
    條例第19條第1項規定，犯同條例第4條至第9條之罪者，其
    供犯罪所用或因犯罪所得之財物，均沒收之，但並無「不問
    屬於犯人與否沒收之」之特別規定，自應仍有刑法第38條第
    1項第3款、第3項前段之適用，即以屬於犯人所有者為限，
    始得沒收之；另按共同正犯因相互利用他方之行為，以遂行
    其犯意之實現，本於責任共同之原則，雖其他共同正犯所有
    供犯罪所用之物，亦應於其本身所處之主刑之後，併為沒收
    之諭知；又因毒品危害防制條例第19條第1項係採義務沒收
    主義，故犯罪所得之對價，不問其中成本若干，利潤多少，
    均應全部諭知沒收，且該條所稱「追徵其價額」者，必限於
    所沒收之物為金錢以外之其他財物而無法沒收時，始應追徵
    其價額，使其繳納與原物相當之價額，如所得財物為金錢而
    無法沒收時，應以其財產抵償之，而不發生追徵價額之問題
    ，共同正犯之犯罪所得為新台幣時，因係合併計算，且於全
    部或一部不能沒收時，以其財產抵償之，為避免執行時發生
    重複沒收、抵償之情形，故各共同正犯之間係採連帶沒收主
    義（最高法院90年度台上字第5478號、93年度台上字第2743
    號、94年度台上字第4265號、95年度台上字第3133 、4975
    號判決意旨參照）。本件警方於96年8月10日凌晨0時50分許
    ，在甲○○上址住處執行搜索，於被告房間內查獲安非他命
    驗餘毛重合計24.686公克（併同難以析離之包裝袋17只），
    均為查獲之毒品（蓋無論以何種方式分離包裝袋與其內裝之
    毒品，包裝袋內均會有極微量毒品殘留，故上述包裝袋應整
    體視為查獲毒品，一併依前揭規定宣告沒收銷燬之，參見最
    高法院95年度臺上字第3739 號、第7354號判決），不問屬
    於犯人與否，應依毒品危害防制條例第18條第1項前段宣告
    沒收銷燬之；另於被告房間內查獲之分裝袋224只、電子磅
    秤1個、分裝匙1只、門號0000000000號SIM卡1張及行動電話
    1支，均為共同被告甲○○所有供販賣第二級毒品犯罪所用
    之物，已據共同被告甲○○供陳在卷，均應依毒品危害防制
    條例第19條第1項之規定宣告沒收，且本於責任共同原則，
    仍應於被告所處主刑之後，併為沒收之諭知；又本案係被告
    與其子甲○○共同為之，則被告就甲○○因此犯行犯罪所得
    之財物，亦應負連帶沒收及如不能沒收時以財產抵償之責任
    。
據上論斷，應依刑事訴訟法第299條第1項前段，毒品危害防制條
例第4條第2項、第18條第1項前段、第19條第1項，刑法第11條、
第28條、第59條、第51條第5款、第38條第1項第2款，判決如主
文。
本案經檢察官林明志到庭執行職務。
中    華    民    國    97    年    8    月    29    日
                  刑事第四庭審判長法  官    齊  潔
                                  法  官    王慧惠
                                  法  官    何怡穎
以上正本證明與原本無異。
如不服本判決應於收受本判決後10日內向本院提出上訴書狀，其
未敘述上訴理由者，並得於提起上訴後10日內向本院補提理由書
狀（均須按他造當事人之人數附繕本）「切勿逕送上級法院」。
中    華    民    國    97    年    8    月    29    日
                                  書記官    鄭梅君
附錄所犯法條：
毒品危害防制條例第4條第2項
製造、運輸、販賣第二級毒品者，處無期徒刑或7年以上有期徒
刑，得併科新臺幣7百萬元以下罰金。


司法院資訊處製作；財團法人民間司法改革基金會備份。
